【裁判字號】    88,訴,1284
【裁判日期】    890203
【裁判案由】    毒品危害防制條例
【裁判全文】
臺灣臺北地方法院刑事判決                      八十八年度訴字第一二八四號
    公  訴  人  臺灣臺北地方法院檢察署檢察官
    被      告  乙○○
    選任辯護人  鄭洋一律師
                李文欽律師
右列被告因違反毒品危害防制條例案件，經檢察官提起公訴（八十八年度偵字第二六
○○號），本院判決如左：
    主      文
乙○○無罪。
    理      由
一、公訴意旨略以：被告乙○○自民國八十七年八月間起，基於概括連續之犯意，分
    別在台北市○○○路二八九號五樓之十二及台北縣三重市等地，以每次新台幣三
    千元至五千元之數量，多次販賣第二級毒品安非他命於丙○○，迄八十八年一月
    間止，約販賣十次之安非他命於丙○○。嗣於八十八年一月二十日二時十分許，
    經台北市政府警察局松山分局查獲丙○○及甲○○施用安非他命，而循線查悉上
    情。因認被告乙○○涉犯毒品危害防制條例第四條第二項販賣毒品罪嫌。
二、本院按犯罪事實應依證據認定之，無證據不得推定其犯罪事實；不能證明被告犯
    罪者，應諭知無罪之判決，刑事訴訟法第一百五十四條、第三百零一條第一項分
    別定有明文。又事實之認定，應憑證據，如未能發現相當證據，或證據不足以證
    明，自不能以推測或擬制之方法，為裁判基礎（最高法院四十年台上字第八六號
    判例參照）。且認定犯罪事實所憑之證據，雖不以直接證據為限，間接證據亦包
    括在內，然而無論直接證據或間接證據，其為訴訟上之證明，須於通常一般之人
    均不致有所懷疑，而得確信其為真實之程度者，始得據為有罪之認定，倘其證明
    尚未達到此一程度，而有合理之懷疑存在而無從使事實審法院得有罪之確信時，
    即應由法院為諭知被告無罪之判決（最高法院七十六年台上字第四九八六號判例
    參照）。另法律有供出來源因而破獲，應減輕或免除其刑之規定者，該供出來源
    之人因其所供非全然不利於自己，為擔保其陳述之真實性，自應有足以令人確信
    其陳述為真實之證據，始可採為認定之依據。
三、公訴人認被告乙○○涉有非法販賣安非他命之罪嫌，其所依憑之證據及理由無非
    係以：證人丙○○、甲○○於警訊及台灣台北地方法院檢察署初訊時證述甚詳，
    其二人與乙○○並無仇怨，無誣攀被告之理，資為論據。訊據被告堅決否認有販
    賣安非他命予丙○○之犯行，辯稱：其未曾交付任何安非他命予丙○○，更遑論
    販賣安非他命等語。經查：
    (1)證人甲○○於警訊中，經警員訊以毒品安非他命來源時，供稱：「因與乙○○
      感情不和，所以託丙○○購買安非他命」等語（偵查卷第十二頁背面參照）；
      嗣於檢察官初訊時，亦稱：「伊請丙○○向乙○○買（安非他命）」等語甚詳
      。可見證人甲○○並未出面洽購安非他命，僅透過丙○○取得毒品；其顯未親
      自見聞、經歷乙○○販賣安非他命之事。是其於警訊及偵查初訊時所謂「請丙○○代向乙○○購買安非他命」之事，至多僅係透過丙○○傳述而來。按證人
      以聞自原始證人在審判外之陳述作為內容之陳述，純屬傳聞之詞，其既未親自
      聞見或經歷其所陳述之事實，法院縱於審判期日對其訊問，或由被告對其詰問
      ，亦無從擔保其陳述內容之真實性；又因原始證人非親自到庭做證，法院無從
      命其具結而為誠實之陳述，亦無從由被告直接對之進行詰問，以確認該傳聞陳
      述之真偽，殊有違事實審法院之證據調查應採直接主義及刑事訴訟法第一百六
      十六條之立法原意，尤有害於被告依憲法第八條第一項正當法律程序所保障之
      對質及詰問權暨第十六條訴訟基本權所保障之防禦權。故應認證人之傳聞證言
      不具證據能力，不得以之作為認定犯罪事實之依據（最高法院八十七年度台上
      字第三四七三號判決參照）。公訴人提起公訴所憑之證人甲○○之陳述，純屬
      依傳聞所為陳述，而不具證據能力；且該傳聞來源之原始證人丙○○經本院傳
      喚拘提無著，無從透過直接審理程序確認該傳聞陳述之真偽，自不得遽採證人
      甲○○依傳聞所為證詞作為認定被告乙○○犯販賣安非他命予丙○○之證據。
      本件檢察官以證人甲○○於警訊及偵查初訊時依傳聞而為之陳述，作為認定被
      告犯罪之積極證據，容有未洽。
    (2)至證人丙○○於警訊及偵查中，雖曾為「向被告乙○○購買安非他命多次」之
      供述；然八十七年五月二十日公佈修正之毒品危害防制條例第十七條規定，犯
      該條例第十條第二項施用第二級毒品之罪，供出毒品來源，因而破獲者，得減
      輕其刑；依此規定，涉嫌施用第二級毒品之丙○○所為關於安非他命來源之陳
      述，均屬有利於己之供述，是為擔保該陳述之真實性，自應有足以確信其陳述
      為真實之佐證，始可採為認定事實之依據。惟檢察官提起本件公訴，除證人丙○○、及未親自見聞安非他命來源之證人甲○○所為陳述（不具證據能力，如
      前所述）外，別無其他事證可確保證人丙○○陳述之真實性，自難單以其所為
      有利於自己之陳述，即於無其他積極證據可資佐證之情形下，遽為對被告不利
      之認定。參以：證人甲○○於警訊及偵查初訊時雖堅稱：曾請託丙○○向乙○○代購安非他命等情；然其於檢察官複訊時及本院調查期日均證稱：伊託丙○○買安非他命，丙○○向誰買，伊不知道等語明確（偵查卷第七十四頁背面、
      本院八十九年一月十三日訊問筆錄參照），所述均與其警訊及偵查初訊筆錄之
      文義顯有出入，是證人甲○○所為前後矛盾之陳述實不足與證人丙○○之指述
      互為補強，本院自不得以其二人之指述作為認定被告犯罪事實之惟一依據。
四、綜上所述，依公訴人起訴所憑之事證及本院依職權調查之證據，均無從認定被告
    有連續販賣第二級毒品安非他命予丙○○之犯行。此外，復查無其他積極證據足
    資證明被告有公訴人所指之犯行，不能證明被告犯罪，核諸前揭說明，自應為被
    告無罪之諭知。
據上論斷，應依刑事訴訟法第三百零一條第一項，判決如主文。
中      華      民      國    八十九    年      二      月    二十一    日
                                      台灣台北地方法院刑事第八庭
                                          法  官  朱  瑞  娟
右正本證明與原本無異
如不服本判決應於送達後十日內向本院提出上訴狀
                                          書記官  葉  金  發
中      華      民      國    八十九    年      二      月    二十六    日


司法院資訊處製作；財團法人民間司法改革基金會備份。
